【裁判字號】    96,易,2983
【裁判日期】    970904
【裁判案由】    竊盜
【裁判全文】
臺灣臺北地方法院刑事判決              96年度易字第2983號
公  訴  人  臺灣臺北地方法院檢察署檢察官
被      告  甲○○
指定辯護人  本院公設辯護人沈芳萍
上列被告因竊盜案件，經檢察官提起公訴（96年度偵字第12857
號），本院判決如下：
    主  文
甲○○攜帶兇器竊盜，處有期徒刑陸月，如易科罰金，以新臺幣
壹仟元折算壹日。扣案之鐵管切割器壹個沒收。
被訴民國九十六年六月二日竊盜部份無罪。
    事  實
一、甲○○為遊民，雖罹患妄想型精神分裂症，惟無不能辨識行
    為違法或欠缺依其辨識而行為之能力，亦無顯著減低之情形
    ，於民國96年6 月初某日見位於臺北市信義區○○○路○ 段
    625 號1 樓之涮涮火鍋店（為乙○○與友人所共同經營）正
    在裝潢整修，竟基於意圖為自己不法所有之犯意，於96年6
    月11日凌晨2 時許，趁該火鍋店於夜間無人看守之際，攜帶
    其所有而足供兇器使用之鐵管切割器1 個，由該火鍋店後門
    進入上址房屋，以該鐵管切割器切割屋內之鐵管，竊取已切
    割下之鐵管1 支、鍋子1 個、鎖頭3 個及電線1 批等物品（
    業由乙○○於同日領回）得手，旋經乙○○發覺並報警當場
    查獲，並扣得該鐵管切割器1 個。
二、案經乙○○訴由臺北市政府警察局信義分局報請臺灣臺北地
    方法院檢察署檢察官偵查起訴。
    理  由
壹、程序事項（證據能力）：
    按被告以外之人於審判外之言詞或書面陳述，除法律有規定
    者外，不得作為證據，刑事訴訟法第159 條第1 項固有明文
    ，然被告以外之人於審判外之陳述，雖不符同法第159 條之
    1 至之4 規定，而經當事人於審判程序同意作為證據，法院
    審酌該言詞陳述或書面陳述作成時之情況，認為適當者，亦
    得為證據，又當事人、代理人或辯護人於法院調查證據時，
    知有第159 條第1 項不得為證據之情形，而未於言詞辯論終
    結前聲明異議者，視為有前項之同意，亦為同法第159 條之
    5 所明文規定。本件判決引述之相關具傳聞性質之證據資料
    之證據能力，被告及檢察官於本院審理迄言詞辯論終結前，
    均未聲明異議，本院審酌證人乙○○之陳述及相關傳聞證據
    資料作成時之情況，核無違法取證或其他瑕疵，認為以之作
    為證據為適當，前述證人於審判外之陳述及相關證據資料，
    自得做為證據。
貳、有罪部份：
一、上揭事實，業據被告甲○○於警詢、偵訊及本院審理中坦承
    不諱（見偵查卷第22、23、40、67、82頁、本院卷第60頁背
    面、第130 頁背面），核與證人即被害人乙○○於警詢、檢
    察事務官詢問及本院審理中所證述之情節相符（見偵查卷第
    15、16頁、第68頁、本院卷第130 頁背面至第131 頁背面）
    ，且有臺北市政府警察局信義分局搜索扣押筆錄、夜間自願
    受搜索同意書、贓物及鐵管切割器照片、贓物認領保管單等
    在卷可參（見偵查卷第9 至12頁、第25、26、32頁），復有
    鐵管切割器1 個扣案可資佐證。又扣案鐵管切割器為金屬材
    質，有一銳利金屬滾輪，屬堅硬之物，有卷附之照片可稽。
    另被告雖罹患妄想型精神分裂症，惟其自警詢、偵訊至本院
    審理時，均仍清楚說明伊如何於96年6 月11日竊盜及竊取哪
    些物品，亦表示知道那些東西不是伊自己的，顯見其並無不
    能辨識行為違法或欠缺依其辨識而行為之能力，亦無顯著減
    低之情形。是該補強證據已足資擔保被告所為之上開任意性
    自白之真實性，是本案事證已明確，被告犯行洵堪認定，應
    予依法論科。
三、按刑法第321 條第1 項第3 款之攜帶兇器竊盜罪，係以行為
    人攜帶兇器竊盜為其加重條件，此所謂兇器，其種類並無限
    制，凡客觀上足對人之生命、身體、安全構成威脅，具有危
    險性之兇器均屬之，且祇須行竊時攜帶此種具有危險性之兇
    器為已足，並不以攜帶之初有行兇之意圖為必要，最高法院
    79年台上字第5253號判例可資參照。查被告持以行竊之鐵管
    切割器1 個，為金屬材質，有一銳利金屬滾輪，可切割堅硬
    鐵管，係屬堅硬之物，如持以行兇，依一般社會通念，足以
    使人之身體、生命產生危險，堪認為兇器，自應認被告係攜
    帶兇器而為竊盜。核被告甲○○所為，係犯刑法第321 條第
    1 項第3 款之攜帶兇器竊盜罪。爰審酌被告前有竊盜前科，
    素行欠佳，惟其罹患妄想型精神分裂症，為一遊民，有本院
    依職權向台北市立忠孝醫院所調取之病歷資料可參，屬社會
    上之經濟弱者，所竊取之財物價值不高、被害人所受損害不
    大（失竊物品業經被害人領回，除被切割之鐵管外，其餘物
    品仍可再使用），及被告犯罪後坦承犯行，犯後態度尚稱良
    好等一切情狀，量處如主文第1 項所示之刑，並諭知易科罰
    金之折算標準。扣案之鐵管切割器1 個，為被告所有而用以
    犯本案竊盜一節，業據被告於本院審理時自承在卷（第133
    頁背面），爰依刑法第38條第1 項第2 款予以宣告沒收。
參、無罪部分：
一、公訴意旨另略以：被告甲○○意圖為自己不法之所有，趁乙
    ○○所經營之前揭涮涮火鍋店正在裝潢整修，於夜間無人看
    守之際，於96年6 月2 日凌晨1 時許，在上址房屋後巷，竊
    取乙○○所有而安裝於該屋後牆上之水龍頭1 個及角鐵2 個
    ，得手後又撿拾該處業經乙○○丟棄之少許電線，一併將之
    變賣得款新臺幣（下同）600 元花用殆盡。因認被告犯刑法
    第320 條第1 項之竊盜罪。
二、按犯罪事實應依證據認定之，無證據不得認定其犯罪事實；
    不能證明被告犯罪者，應諭知無罪之判決，刑事訴訟法第15
    4 條第2 項、第301 條第1 項分別定有明文。又刑事訴訟法
    第161 條第1 項規定：檢察官就被告犯罪事實，應負舉證責
    任，並舉出證明之方法。因此，檢察官對於起訴之犯罪事實
    ，應負提出證據及說服之實質舉證責任。倘其所提出之證據
    ，不足為被告有罪之積極證明，或其指出證明之方法，無從
    說服法院以形成被告有罪之心證，基於無罪推定原則，自應
    為被告無罪之諭知（最高法院92年度台上字第128 號判例意
    旨參照）。
三、查公訴人認被告涉犯此部分竊盜罪嫌，無非係以被告於警詢
    及偵查中之供述、告訴人乙○○於警詢、偵查中之指述等為
    其論據。惟訊之被告堅決否認有此部分竊盜犯行，辯稱：第
    一次（按即96年6 月2 日）是白天，伊在院子外面撿東西，
    那院子是在廚房外面，有用板子封起來，伊有撿一些電線、
    螺絲及3 、4 個小的角鐵、開關插座，並沒有偷水龍頭及牆
    壁上的角鐵等語。
四、經查：
  (一)被告於警詢中固供稱：竊取2 次，今天是第2 次……（你第
    1 次去該址【忠孝東路5 段625 號1 樓】偷了什麼東西？賣
    了多少錢？）我第1 次是今年6 月2 日早上6 時40分左右，
    我在該店家後面只撿在外面地上的電線。那次賣了約600 元
    （見偵查卷第22、23頁），於檢察官96年6 月11日偵訊時供
    稱：（你到那邊偷過幾次？）二次，六月二日有去偷過一次
    ，偷了少量電線等語（見偵查卷第41頁），於檢察事務官96
    年10月19日詢問時供稱：（96年6 月2 日是否有到告訴人經
    營位於臺北市○○○路○ 段625 號1 樓的涮涮火鍋店？）當
    天我只是在該涮涮鍋後面的巷子偷電線，電線是綁在該涮涮
    整修屋簷之鐵架上。電線約半公尺長，賣了80元。（為何在
    警局說是在地上撿到的？）對啊，地上也有，在該火鍋店外
    地上撿了3 個插頭及電線，有3 、5 段，電線長約12、13公
    分。（為何警詢稱是賣了600 元？）還有其他廢棄物，包括
    2 個角鐵、1 個水龍頭、切割螺絲，所以當天將這些東西賣
    了600 元等語（見偵查卷第81頁），顯見被告之供述前後不
    一，非毫無瑕疵可指。
  (二)又被告於警詢中並未坦承偷竊公訴人所指安裝於該屋後牆上
    之水龍頭1 個及角鐵2 個，於檢察官96年6 月11日偵訊時亦
    稱「其他東西都不是我偷的」（見偵查卷第41頁），而其於
    檢察事務官詢問其為何於警詢稱是賣了600 元時，雖供稱：
    還有其他廢棄物，包括2 個角鐵、1 個水龍頭、切割螺絲，
    所以當天將這些東西賣了600 元等語，但其並未自承係於96
    年6 月2 日當天在前揭涮涮火鍋店有偷竊2 個角鐵、1 個水
    龍頭，因此，尚難遽認被告已自白「96年6 月2 日竊盜2 個
    角鐵、1 個水龍頭」。
  (三)再證人乙○○於警詢固指稱：「（你的店於何時開始整修的
    ？整修期間有遭小偷嗎？）我的店於5 月中旬開始整修。有
    ，店內的水龍頭開關、電線、打地工具、空壓機、日光燈燈
    具等物品都被偷過，到今天我發現的總共是4 次」等語（見
    偵查卷第16頁），於檢察事務官96年10月24日詢問時又稱：
    「（1 個水龍頭及2 個角鐵是否已放棄所有權？）1 個水龍
    頭都還在使用，安裝於牆上，被被告拆除後，漏水嚴重，2
    個角鐵已安裝於牆上，準備要裝冷氣，但遭被告竊走，此部
    份並無放棄所有權之意思」等語（見偵查卷第84頁），於本
    院審理時再證稱：屋後牆上有水龍頭五組被偷走了，裝在牆
    壁上，是冷熱水一組，我們已經裝好熱水器，我們發現不見
    時是水龍頭整組被拔走，只剩水管。固定用的角鐵是用來裝
    置物架的，有兩組不見了，也是被拔走了，只剩釘子的洞等
    語（見本院卷第131 頁至背面），然其前後所述遭竊物品並
    不一致，則公訴人所指被告於96年6 月2 日竊取1 個水龍頭
    、2 個角鐵是否與事實相符，即非無疑。
  (四)次查，證人乙○○於警詢中並未指述其店內先前所失竊之物
    品係被告所竊取，其於檢察事務官詢問時亦稱：「（96年6
    月2 日被告竊盜過程是否看見？）沒有。（96年6 月2 日有
    無其他人證、物證？）當日清晨約1 點左右，鄰居通知我遭
    竊，後來我趕赴現場，已看不到犯罪嫌疑人了，所以當時偷
    竊時間約是凌晨1 點多」等語（見偵查卷第84至85頁），於
    本院97年8 月27日審理時復證稱：不要的東西會丟在房屋外
    面，就是放在後門的外面，不是在屋內，放在屋內的都是要
    的。伊不能確認水龍頭及固定的角鐵不見的時間，96年6 月
    11日之前所發生的竊案，伊沒有當場發現是被告所竊取的，
    之前所被竊取的物品，事後沒有出現過，也沒有在被告的身
    上查獲等語（見本院卷第131 至132 頁），是證人乙○○之
    證述亦無法證明被告確於96年6 月2 日竊取1 個水龍頭及2
    個角鐵。
  (五)綜上所述，被告於警詢、偵查中之供述難認已自白96年6 月
    2 日竊盜犯行，而證人乙○○之指（證）述亦無法證明被告
    確有此部份之竊盜犯行，此外，綜觀全案卷證資料，亦無其
    他積極之證據足以證明被告確有公訴人所指此部份之竊盜犯
    行，自不能證明被告於96年6 月2 日有竊取1 個水龍頭及2
    個角鐵之犯行，自應諭知被告無罪判決。
據上論斷，應依刑事訴訟法第284 條之1 、第299 條第1 項前段
、第301 條第1 項，刑法第321 條第1 項第3 款、第41條第1 項
前段、第38條第1 項第2 款，判決如主文。
本案經檢察官楊智綸到庭執行職務
中    華    民    國    97    年    9     月    4     日
                  刑事第十庭    法  官  林春鈴
以上正本證明與原本無異。
如不服本判決，應於判決送達後10日內，向本院提出上訴狀。
                                書記官  黃鈴容
中    華    民    國    97    年    9     月    4     日
附錄：本案論罪科刑依據之主要法條全文
刑法第321條
犯竊盜罪而有左列情形之一者，處六月以上、五年以下有期徒刑
：
一、於夜間侵入住宅或有人居住之建築物、船艦或隱匿其內而犯
    之者。
二、毀越門扇、牆垣或其他安全設備而犯之者。
三、攜帶兇器而犯之者。
四、結夥三人以上而犯之者。
五、乘火災、水災或其他災害之際而犯之者。
六、在車站或埠頭而犯之者。
前項之未遂犯罰之。


司法院資訊處製作；財團法人民間司法改革基金會備份。
